【裁判字號】    97,交易,38
【裁判日期】    970331
【裁判案由】    過失傷害等
【裁判全文】
臺灣高雄地方法院刑事判決              97年度交易字第38號
公  訴  人  臺灣高雄地方法院檢察署檢察官
被      告  丁○○
上列被告因過失傷害等案件，經檢察官提起公訴（96年度調偵字
第1209號），本院判決如下：
    主  文
丁○○犯過失傷害致人重傷罪，處有期徒刑肆月，減為有期徒刑
貳月，如易科罰金，以新台幣壹仟元折算壹日。
    事  實
一、丁○○於民國96年2 月21日晚上9 時20分許，騎乘車號YCH-
    770 號重型機車，沿高雄縣橋頭縣橋中街由南往北行駛，應
    注意除行駛於單行道或指定行駛於左側車道外，在未劃標線
    之道路，應靠右行駛，且汽（機）車交會時會車相互之間隔
    不得少於半公尺，並應注意車前狀況，隨時採取必要之安全
    措施，而依當時天候晴、日間自然光線、柏油路面乾燥無缺
    陷、亦無障礙物，視距良好，均無不能注意之情事，竟疏未
    注意上開規定，貿然騎乘上開機車至車道左側靠近道路中央
    雙黃實線分向限制線處，欲自過南溝路不到10公尺處逕行左
    轉至對向之橋中街37號家中，適丙○○於不詳時、地飲酒後
    （所犯公共危險部分，另行審結），亦應注意其飲用酒類後
    吐氣所含酒精濃度超過每公升0.25毫克或血液中酒精濃度超
    過0.05％以上者，不得駕車，且除行駛於單行道或指定行駛
    於左側車道外，應靠右行駛，並兩車交會會車相互之間隔不
    得少於半公尺，而依當時情形亦無不能注意之情事，仍酒後
    騎乘車號GG2-332 號重型機車，沿高雄縣橋頭鄉○○街由北
    往南方向行駛，並騎乘至車道左側之中央雙黃實線分向限制
    線處，而因酒後注意力、操控力降低，其所騎乘之機車左側
    車身乃不慎擦撞於該處準備跨越雙黃實線行駛之由丁○○所
    騎乘機車之車頭左下側及左側邊條，2 人均因而人車倒地，
    丙○○並因之受有頭部外傷併顱內出血、水腦症、腦水腫、
    肺炎併呼吸衰竭等病症，而已呈植物人狀態之重大難治之傷
    害，且經送醫時抽取其血液檢測，測得其血液中所含酒精濃
    度達246MG/DL，換算呼氣中所含酒精濃度達1.23MG/L；丁○
    ○並於犯罪未發覺前，主動向到場處理員警坦承為肇事者，
    自首而願意接受裁判。
二、案經丙○○配偶乙○○○訴由高雄縣政府警察局岡山分局報
    請台灣高雄地方法院檢察署檢察官偵查起訴。
    理  由
一、程序方面：
    本判決所引用之證據資料（詳後引證據），其中傳聞證據部
    分，縱無刑事訴訟法第159 條之1 至第159 條之4 或其他規
    定之傳聞證據例外情形，亦因檢察官、被告丁○○或同意可
    作為證據使用，或未聲明異議，依刑事訴訟法第159 條之5
    第1 項、第2 項之規定，本院審酌該證據作成之情況，認為
    適當，應得為證據。
二、實體部分：
  (一)訊據被告固不否認於上揭時、地，於該路段準備跨越車道左
    轉時，與被害人丙○○發生車禍擦撞，被害人於車禍後受有
    頭部外傷併顱內出血、水腦症、腦水腫、肺炎併呼吸衰竭等
    傷害之情，惟矢口否認有何過失致重傷害犯行，辯稱：伊當
    時在該路段準備左轉，但尚未跨越中央雙黃實線，伊當時有
    看到被害人蛇行前進，一直搖晃，無法確定行向，所以伊有
    略往右偏，想要避開被害人，詎被害人竟突然筆直向伊騎過
    來而發生撞擊，伊並無侵入對向車道行駛，並無過失云云。
    經查：
  1.被告於上揭時、地，騎乘機車與被害人所騎乘之機車發生車
    禍擦撞，被害人於車禍後，經警方委託健仁醫院於96年2 月
    21日22時45分許，對其抽取血液檢驗，測得其血液中所含酒
    精濃度達246MG/DL，換算呼氣中所含酒精濃度達1.23MG/L，
    被害人並因之受有頭部外傷併顱內出血、水腦症、腦水腫、
    肺炎併呼吸衰竭等傷害，嗣並已呈植物人狀態之重大難治之
    傷害，而遭宣告禁治產之事實，有道路交通事故現場圖、道
    路交通事故調查報告表(一)、(二)各1 份、現場蒐證照片12張、
    高雄縣政府警察局岡山分局車禍處理小組委託醫院實施血液
    中酒精濃度檢驗報告暨健仁醫院藥物濃度報告單1 份、財團
    法人義大醫院診斷證明書2 份、本院96年度禁字第244 號民
    事裁定影本1 份在卷可稽，此部分事實均堪認定。
  2.按本案案發現場為繪設有快慢車道分隔線之雙向兩線道直路
    車道，車道中央並設有雙黃實線之雙向禁止超車分向線，事
    發後，被告所騎乘之機車頭朝西北、尾朝東南，右側倒臥於
    橋中街南往北向車道上，車頭距西側中央雙黃實線約0.5 公
    尺，車尾距西側中央雙黃實線約1.2 公尺，被害人所騎乘之
    機車則已移離現場，惟在該路段北往南向車道上，自中央雙
    黃實線向西南延伸有0.5 公尺之刮地痕，並於雙黃線西側0.
    6 公尺處留有刮地痕跡，被告所騎乘之機車車頭左側及左側
    邊條處有磨損痕跡，被害人所騎乘之機車則於左側車身及護
    條處亦有磨損痕跡，有道路交通事故現場圖、道路交通事故
    調查報告表(一)、(二)各1 份、現場蒐證照片12張在卷可稽，佐
    以證人即本案承辦員警戊○○於本院審理中結證稱：依卷附
    現場蒐證照片編號第4 號所示現場刮地痕之痕跡（偵卷第12
    頁），伊判斷當時被告車子可能剛好在雙黃線中央，被告車
    行速度可能比較慢，被害人速度比較快，因為被害人刮地痕
    起點位置是在雙黃線右線，所以應該在碰撞後，被告車子原
    地倒下，被害人車子向前滑行，碰撞點應該在刮地痕前方，
    應該是被害人的左側車身側條與被告車頭側邊發生碰撞等語
    （本院卷第35、36頁），核與被告曾供稱機車原地倒下處為
    現場圖中標示三角形位置處，恰為機車現場倒地處相符（本
    院卷第19頁），有道路交通事故現場圖附卷可佐，而證人戊
    ○○與兩造並不認識，其基於承辦業務過程所為之證述應屬
    可採，是被告所騎乘之機車既於事發後原地傾倒，車頭、車
    尾並距西側雙黃線各約0.5 公尺、1.2 公尺之位置，被害人
    所騎乘之機車刮地痕則距東側雙黃線0.6 公尺之距離，兩車
    車頭亦無碰撞痕跡，則被告及被害人於事發當時應均尚未侵
    入對向車道之事實，應堪認定，公訴意旨及台灣省高屏澎區
    車輛行車事故鑑定委員會鑑定意見書認定二人有於劃有分向
    限制線之路段侵入來車車道之行為等語，即與事實不符，而
    不可採信。
  3.被告於此固無侵入來車車道之行為，惟按，被告於警詢中供
    稱：伊當時騎乘上開機車沿橋中街由南向北行駛要返回橋中
    路37號住處，行至肇事地點，看見對向很遠有一部機車，行
    進速度忽快忽慢，伊當時正在伊家的對向車道上，所以速度
    很慢，因伊要橫越馬路，所以正等待對方通過，對方大約距
    離伊3 公尺左右，突然向伊左車身撞過來，當時伊速度已經
    很慢，來不及閃避，就被對方即被害人撞上，伊當時時速大
    約20公里左右，肇事時，伊有先在道路右側行駛，當伊橫越
    馬路時伊有看見對方，也在等待對方通過後再橫越馬路，不
    知道對方會向伊撞過來等語（偵卷第2 、4 頁）、偵查中供
    稱：伊當時是準備過雙黃線，是被害人騎乘機車車頭撞伊車
    身；伊並沒有侵入對方車道等語（偵卷第26、27、43頁）、
    本院審理中供稱：當時伊係從橋中街由南向北方向騎乘，要
    回去橋中街37號住處，伊在發生撞擊前有看到被害人，但因
    被害人蛇行，伊不確定他的行向，所以伊有向右偏，但對方
    筆直朝伊騎過來，事故發生後，伊所騎乘之機車原地倒下，
    發生的地點還在伊所行駛之車道內；當時伊實際上已經偏右
    等語（本院卷第19、20、39頁），就其於事故時原係欲跨越
    雙黃實線行駛，並於發生車禍碰撞前已看見被害人一節前後
    供述乃屬一致，參酌前述事發後被告所騎乘之機車車頭左側
    及左側邊條處有磨損痕跡，被害人所騎乘之機車則於左側車
    身及左後方車身護條處亦有磨損痕跡，及兩車刮地痕各自距
    離其東、西側之中央雙黃線僅約0.5 公尺、0.6 公尺等情觀
    之，被告當時應係在標示有禁止跨越或迴轉標線之道路上，
    欲違規跨越車道而未靠右行駛，卻緊貼其西側之雙黃線行駛
    ，並已預見前方之被害人駕駛行為異於常人，卻僅略為減速
    ，準備等被害人通過後，再違規左轉進入橋中街37號處，詎
    被害人因酒後操控不穩，亦未靠右行駛而貼近雙黃線行駛，
    兩車交會時因均未保持會車之安全距離乃因而發生擦撞肇事
    之事實，應堪認定，被告雖辯稱當時伊有向右偏閃避，被害
    人係筆直撞過來云云，惟被害人若係筆直直行衝撞，其所騎
    乘之機車車頭應有撞擊痕跡，然本件被害人所騎乘之機車卻
    係左側車身及左後方車身護條磨損，被告所述與車身毀損情
    況顯然不符，且被告當時若已向右駛離，以被害人應係對向
    行駛而來之情況下，被告所騎乘之機車應係中、左後車身受
    損，而非於車頭左側下方及邊條擦損，且倒地後之車身尚呈
    東南朝西北向而呈靠左側雙黃實線趨近之方向，是被告所辯
    向右駛離云云尚非可採。又刑法上所謂交通事故之信賴原則
    ，係指於交通事故之刑事案件中，汽車駕駛人雖可信賴其他
    參與交通之對方亦能遵守交通規則，同時為必要之注意，謹
    慎採取適當之行動，而對於不可知之對方違規行為並無預防
    之義務，然因對於違規行為所導致之危險，若屬已可預見，
    且依法律、契約、習慣、法理及日常生活經驗等，在不超越
    社會相當性之範圍應有注意之義務者，自仍有以一定之行為
    避免結果發生之義務。因此，關於他人之違規事實已極明顯
    ，同時有充足之時間可採取適當之措施以避免發生交通事故
    之結果時，即不得以信賴他方定能遵守交通規則為由，以免
    除自己之責任。換言之，汽車駕駛人應可信賴參與交通行為
    之對方，亦將同時為必要之注意，相互為遵守交通秩序之適
    當行為，除對方之違規事實已極明顯，同時有充足之時間可
    採取適當之措施以避免發生交通事故之結果時，仍有期待其
    注意避免危害結果之發生之外，並無考慮對方將會有違反交
    通規則之不當行為之義務。故汽車駕駛人如已遵守交通規則
    且為必要之注意，其對於危害結果之發生無法避免時，縱有
    死傷結果之發生，其行為仍難認有過失可言。（最高法院74
    年台上字第4219號、88年度台上字第1852號判例要旨參照）
    。其前提係以駕駛人「已遵守交通規則且為必要之注意」，
    始能主張信賴原則，而本案被害人雖係酒後駕車，而依其車
    禍後抽血檢測血液中所含酒精濃度達246MG/DL，換算呼氣中
    所含酒精濃度達1.23MG /L ，顯然已足以影響其駕駛注意力
    及操控力，故其乃未依規定靠右而蛇行並貼近雙黃線行駛，
    就本件車禍之發生有重大過失原因，然被告既於該禁止超車
    、跨越或迴轉之路段上因欲違規跨越或迴轉，乃未依規定靠
    右行駛而貼近中央雙黃線，其已違反交通規則在先，且其自
    承於發生擦撞前，已發現在3 公尺前蛇行之被害人，其應有
    充足之時間，右側亦有充足之閃避空間，可供其採取適當之
    措施以避免發生交通事故之結果，卻未與被害人保持適當之
    會車距離並作適當之安全閃避措施，依前揭說明，被告既有
    前揭之違規行為，縱被害人亦有重大之違規行為，且被告尚
    未完成違規跨越或迴轉之動作，仍無從卸免其責，附此敘明
    。
  4.按汽車行駛時，駕駛人應注意車前狀況，並隨時採取必要之
    安全措施；汽車除行駛於單行道或指定行駛於左側車道外，
    在未劃標線之道路，應靠右行駛；汽車交會時會車相互間之
    間隔不得少於半公尺，道路交通安全規則第94條第3 項、第
    95 條 第1 項前段、第100 條第5 款分別定有明文，此為一
    般駕駛人所應注意並確實遵守之事項，而案發現場當時天氣
    晴、日間自然光線、路面乾燥無障礙物、視距良好，有前揭
    道路交通事故調查報告表(一)在卷可按，被告於時並無不能注
    意之情事，竟未注意除行駛於單行道或指定行駛於左側車道
    外，在未劃標線之道路，應靠右行駛，且汽（機）車交會時
    會車相互之間隔不得少於半公尺，並應注意車前狀況，隨時
    採取必要之安全措施以致肇致本件車禍事故，被告之駕駛行
    為自有過失之責應可認定。再被害人因本件車禍事故受有頭
    部外傷併顱內出血、水腦症、腦水腫、肺炎併呼吸衰竭等傷
    害，嗣並已呈植物人狀態之重大難治之傷害，而遭宣告禁治
    產乙節，有財團法人義大醫院診斷證明書2 份、本院96年度
    禁字第244 號民事裁定影本1 份在卷可稽，足認被告未盡前
    開注意義務而肇事之過失行為與被害人之重傷害間具有相當
    因果關係。本案事證明確，被告上開犯行，堪以認定，應依
    法論科。
  (二)按其他於身體或健康，有重大不治或難治之傷害者，為重傷
    害，刑法第10條第4 項第6 款定有明文。本件被害人所受上
    開傷害，依其情形堪認已達刑法第10條第4 項第6 款重大難
    治程度之重傷害，業如前述。故核被告所為，係犯刑法第28
    4 條第1 項後段之過失致重傷罪。被告於事發時尚未侵入來
    車車道行駛，已如前述，公訴意旨認本件被告有於劃有分向
    限制線之路段侵入來車車道之過失行為，尚有誤會。再被告
    於肇事後留在事故現場，向前往現場處理事故，尚不知肇事
    者為何人之員警坦承肇事，並接受裁判之事實，有卷附高雄
    縣政府警察局岡山分局交通事故肇事人自首紀錄表1 份可按
    （偵卷第17頁），是此部分符合刑法第62條前段自首之規定
    ，應予以減輕其刑。爰審酌被告未注意除行駛於單行道或指
    定行駛於左側車道外，在未劃標線之道路，應靠右行駛，且
    汽（機）車交會時會車相互之間隔不得少於半公尺，並應注
    意車前狀況，隨時採取必要之安全措施以致肇致本件車禍事
    故，致被害人受傷而呈植物人狀態，受有重大難治之傷害，
    造成被害人及其家屬無法彌補之傷痛，且未與被害人家屬達
    成和解，犯後復否認犯行，並無悔意，惟念及本案被害人酒
    後駕車，就本件車禍之發生與有重大過失，且被告並無刑案
    犯罪前科，有台灣高等法院被告前案紀錄表1 份在卷可稽，
    目前仍為在學學生，並其犯罪動機、目的、手段等一切情狀
    ，量處如主文所示之刑。又本案被告犯罪時間在96年4 月24
    日以前，所犯之罪非屬中華民國九十六年罪犯減刑條例第3
    條所定不得予以減刑之列，且依同條例第4 條規定，依本條
    例應減刑之罪，曾依其他法令減刑者，仍就原減得之刑再予
    減刑，故應減其宣告刑二分之一，爰斟酌被告為大學二年級
    學生、家境勉持等情，併諭知易科罰金之折算標準如主文所
    示，以資儆懲。
據上論斷，應依刑事訴訟法第299 條第1 項前段，刑法第284 條
第1 項後段、第62條、第41條第1 項前段，中華民國九十六年罪
犯減刑條例第2 條第1 項第3 款、第4 條、第7 條，刑法施行法
第1條之1規定，判決如主文。
本案經檢察官甲○○到庭執行職務。
中    華    民    國    97    年    3     月    31    日
                      交通法庭  法  官  郭宜芳
以上正本證明與原本無異。
如不服本判決，應於判決送達後10日內，向本院提出上訴狀。
                                書記官  李崑良
中    華    民    國    97    年    3     月    31    日
附錄本案論罪科刑法條全文：
中華民國刑法第284條
（過失傷害罪）
因過失傷害人者，處6 月以下有期徒刑、拘役或5 百元以下罰金
，致重傷者，處1 年以下有期徒刑、拘役或5 百元以下罰金。
從事業務之人，因業務上之過失傷害人者，處1 年以下有期徒刑
、拘役或1 千元以下罰金，致重傷者，處3 年以下有期徒刑、拘
役或2 千元以下罰金。


司法院資訊處製作；財團法人民間司法改革基金會備份。
